【裁判字號】    90,交易,290
【裁判日期】    900813
【裁判案由】    業務過失傷害
【裁判全文】
臺灣高雄地方法院刑事判決                          九十年度交易字第二九號
    公  訴  人  臺灣高雄地方法院檢察署檢察官
    被      告  乙○○
右列被告因業務過失傷害案件，經檢察官提起公訴（九十年度調偵字第二九六號），
本院判決如左：
    主  文
乙○○因過失傷害人，處拘役伍拾伍日，如易科罰金，以佰元折算壹日。
    事  實
一、乙○○考領有普通小型車駕駛執照，於民國八十九年六月二十八日下午二時四十
    五分許，駕駛車牌號碼Ｍ六—六八四○號自小貨車，沿高雄市三民區○○○街由
    西向東方向行駛，途經該街八巷路口處時，本應注意汽車駕駛人，應注意車前狀
    況，以隨時採取必要之安全措施；及應注意行經無號誌之交岔路口，車輛均應減
    速慢行，作隨時停車之準備，而當時天氣為晴天，日間自然光線，路面並無障礙
    物或其他缺陷，視距良好，且依其智識、能力亦無不能注意之情事，竟疏未注意
    ，貿然通過上開交岔路口，致與亦疏未注意車輛行駛至無號誌之交岔路口，未劃
    分幹、支線或同為幹線道或支線道者，左方車應暫停讓右方車先行規定，由丙○
    ○所駕駛之車牌號碼ＹＸＦ－九五五號輕型機車發生碰撞，致丙○○受有頭部外
    傷併有額葉顱內出血及左額葉硬腦膜下出血等多處傷害。乙○○於肇事後，除以
    電話向警方報案外，並停留在現場，對於未發覺之犯罪，主動向前往處理之員警
    坦承肇事及接受裁判。
二、案經丙○○之法定代理人丁○○訴請臺灣高雄地方法院檢察署檢察官偵查起訴。
    理  由
一、訊據被告乙○○對於右揭時、地駕駛前開自小貨車於行經上開路段，疏未注意車
    前狀況，及未注意行經無號誌之交岔路口，車輛均應減速慢行，作隨時停車之準
    備，致撞擊被害人丙○○，使被害人丙○○因而受有前開傷害之事實，均坦承不
    諱，核與告訴人丁○○之指述情節相符，復有高雄市○○○○○道路交通事故調
    查報告表、現場談話紀錄表、高雄市政府建設局車輛行車事故鑑定委員會函及高
    雄市車輛行車事故覆議鑑定委員會函各一份附卷可稽。依卷附事故現場圖示觀之
    ，被害人丙○○騎輕型機車沿金鼎路二四○巷由北向南行駛為左方車，被告駕自
    小貨車循鼎金中街八巷由西向東行駛屬右方車，兩車撞及位置係在無號誌之交岔
    路口中心近處（以肇事後二車停止位置型態推斷），藉此撞及位置，參酌雙方行
    向、路線、路況及機車車頭與自小貨車左前車頭撞及受損等情研析，堪認被告確
    未注意車前狀況，及未注意行經無號誌之交岔路口，車輛均應減速慢行，作隨時
    停車之準備，而被害人丙○○由左方金鼎路二四○巷駛出，未讓行駛右方鼎金中
    街八巷之被告車先行，始導致發生本件交通事故，是被告自白核與上開事證相符
    ，自堪信為真實。再本案之查獲過程，業據證人即現場處理之員警戊○○到庭結
    證稱：本件是交通隊勤務中心通知我們過去的，到達現場時，被告在場，被害人
    已經送醫院，被告主動表示車禍是他造成的，並說是他通報一一○，所以我在談
    話紀錄表上記載被告肇事後報警處理等語，顯見被告於肇事後，在有權偵查犯罪
    之公務員尚未知悉何人為犯罪者時，即主動向該管公務員自首其犯罪而接受裁判
    之事實。
二、按汽車行駛時，駕駛人應注意車前狀況，並隨時採取必要之安全措施；又行經無
    號誌之交岔路口時，車輛均應減速慢行，作隨時停車之準備，道路交通安全規則
    第九十三條第一項第四款及第九十四條第三項分別定有明文。此為一般駕駛人應
    注意並能注意之情事，被告既考領有普通小型車駕駛執照，自難諉為不知；本件
    發生車禍地點為市區道路，當時天候為晴天，日間自然光線、路面並無障礙物及
    其他缺陷，客觀上並無不能注意之情形，此觀諸卷附之道路交通事故調查報告表
    至明，且依被告肇事時之智識、能力，亦無不能注意之情事，詎被告竟疏未注意
    車前狀況，採取必要之安全措施，且行經無號誌之交岔路口時，未減速慢行，作
    隨時停車之準備，致肇事使被害人受傷，其駕車行為顯有過失，灼然甚明。又被
    害人丙○○因本件交通事故受有前述之傷害，亦有高雄榮民總醫院出具之診斷證
    明書一紙在卷足憑，堪認與被告之過失行為間具有相當因果關係。是本件事證已
    臻明確，被告犯行堪以認定。
三、被告駕駛自小貨車致事，致被害人受傷，核其所為，係犯刑法第二百八十四條第
    一項前段之普通過失傷害罪。按刑法上所稱之「業務」，乃人基於社會生活上之
    地位所反覆繼續實施之事務，而業務固不以主要業務為限，即為完成主要業務所
    附隨之準備工作與輔助事物，亦包括在內，然為避免過分擴大業務之範圍，附隨
    業務行為須與主要業務行為具有密不可分之關係，始中其肯綮。本件被告肇事時
    所駕駛之自小貨車，雖係公司所有配置供其裝配有線電視業務使用及交通工具，
    此經證人即其僱用人甲○○到庭結證屬實，然當天被告開車係邀約同事去遊玩，
    業經被告供明在卷，則其當天開車之行為，顯非業務或附隨業務之行為，公訴人
    並未提出任何證據為佐，遽指被告係營業小貨車之司機，為從事駕駛業務之人，
    容有未洽，惟起訴之基本社會事實同一，爰依法變更起訴法條，併此敘明。被告
    於肇事後，留在事故現場，對於未發覺之犯罪，主動向事故處理員被告對於未發
    覺之罪，自首而受裁判，業如前述，爰依刑法第六十二條之規定，減輕其刑。爰
    審酌被告前開過失之程度，及被害人所受傷害之程度，犯後迄今尚未與告訴人達
    成民事和解，惟念其係自首並坦承犯行，態度尚稱良好等一切情狀，量處如主文
    所示之刑。又被告行為後，刑法第四十一條業經立法院於九十年一月四日修正為
    第四十一條第一項：「犯最重本刑為五年以下有期徒刑之刑之罪，而受六個月以
    下有期徒刑或拘役之宣告，因身體、教育、職業、家庭之關係或其他正當事由，
    執行顯有困難者，得以一元以上三元以下折算一日，易科罰金。但確因不執行所
    宣告之刑，難收矯正之效，或難以維持法秩序者，不在此限。」，並經總統於九
    十年一月十日公布施行，而易服勞役及期間、數罪併罰之定執行刑、緩刑及易以
    訓誡、易科罰金各事項，均應依新法【最高法院二十四年七月民刑庭總會決議（
    二）意旨參照】，本件被告行為後法律既有變更，雖其所犯之罪原在得易科罰金
    之適用範圍，仍應依刑法第二條第一項前段之規定，併諭知如易科罰金之折算標
    準，以資懲儆。
據上論斷，應依刑事訴訟法第二百九十九條第一項前段、第三百條，刑法第二條第一
項前段、第二百八十四條第一項前段、修正後第四十一條第一項、第六十二條，罰金
罰鍰提高標準條例第一條前段、第二條，判決如主文。
中      華      民      國    九十      年      八      月     十三     日
                              臺灣高雄地方法院交通法庭
                                  法  官    裕  斗
右正本證明與原本無異。
如不服本判決，應於判決送達後十日內，向本院提出上訴狀。
                                   書記官 龔      能
中      華      民      國    九十      年      八      月     十三     日
附錄本判決論罪法條全文：
中華民國刑法第二百八十四條第一項：
因過失傷害人者，處六月以下有期徒刑、拘役或五百元以下罰金，致重傷者，處一年
以下有期徒刑、拘役或五百元以下罰金。


司法院資訊處製作；財團法人民間司法改革基金會備份。
